最高法院刑事判決　　　　　　　　　　　　　　　九十一年度台上字第五０八三號
　　上　訴　人　乙○○
　　　　　　　　甲○○
　　　　　　　　丙○○
右上訴人等因強盜等罪案件，不服台灣高等法院高雄分院中華民國九十一年五月三十
一日第二審更審判決（九十一年度重上更(三)字第三三號，起訴案號：台灣高雄地方法
院檢察署八十八年度偵字第八三六二號），提起上訴，本院判決如左：
    主  文
上訴駁回。
    理  由
本件原判決認定上訴人乙○○曾於民國八十六年間犯重利罪，經台灣高雄地方法院判
處有期徒刑四月確定，於八十七年十一月十日易科罰金執行完畢。上訴人丙○○有竊
盜、違反麻醉藥品管理條例、煙毒、盜匪、侵占等前科。竟均仍不知悔改，乙○○與
曾寶貴（經判處有期徒刑十五年確定）均因積欠債務，需款孔急。乃於八十八年二月
中旬，在台電興達發電廠內，二人基於擄人勒贖之犯意聯絡，由曾寶貴提議選定郭文
麗為擄人勒贖對象，即數次前往勘查郭文麗上班時間及路線。同年三月十五日晚間某
時，二人為供犯罪所用，至高雄縣鳳山市○○路某商店購買黑帽、安全帽、口罩、墨
鏡，曾寶貴並至高雄縣鳳山市○○路與光華路口購買尼龍繩，乙○○另在某處購買手
銬及膠帶。並推由乙○○向不知情之友人李鎧丞借得ＹＵ｜三０八九號紅色自用小客
車，再於同日晚十一時許，在高雄市○○○路九六七號前，由乙○○持其所有客觀上
具有危險性之兇器扳手一支，竊取許秀雲所有停放於高雄市○○○路君毅社區之Ｅ三
｜四六六八號車牌二面，得手後懸掛在借得之小客車上。翌日（十六日）上午八時許
，曾寶貴戴黑帽、墨鏡、口罩及手套；乙○○戴安全帽及手套，由曾寶貴駕駛改懸Ｅ
三｜四六八八號車牌之紅色自用小客車載乙○○，至高雄市苓雅區○○○路七十五巷
與家齊路口，俟郭文麗騎機車上班途中經過，即駕車攔阻郭文麗去路，二人隨後下車
共同強推郭文麗上車。乙○○旋將郭文麗一手以手銬銬在車門把，又以手矇住郭文麗
雙眼及壓下頭部，載至高雄縣燕巢鄉○○○街三十八號乙○○租用供置放腳踏車零件
之屋內三樓藏置拘禁。以大型口罩矇住雙眼，外覆以膠帶，大部分時間由乙○○看管
，曾寶貴偶有輪替。同年月十九日晚間，乙○○與曾寶貴因同夜看管人質，體力不支
，乙○○乃以電話約丙○○見面，上訴人甲○○亦一同前往赴會。乙○○向二人表示
郭文麗之父積欠債務不還，故綁架郭文麗逼債，願以每人新台幣（下同）五十萬元代
價邀二人共同看管。丙○○與甲○○同意後，即於同日晚十一時許前往上開燕巢鄉房
屋協助看管郭文麗。嗣因該處無水可用，生活不便，丙○○遂徵得乙○○之同意，擬
將郭文麗改拘禁在其與甲○○及不知情之王安合租之高雄市左營區○○○路一一一
號十樓租處。翌日（二十日）上午某時，乙○○令丙○○購買安眠藥餵食郭文麗，使
郭文麗神智不清後，由丙○○開車，乙○○及甲○○押郭文麗，直接開到自由二路一
一一號地下二樓停車場，再乘坐電梯到十樓，三人即共同將郭文麗帶往自由二路租處
拘禁，仍將郭文麗朦住眼睛，關在套房，丙○○、甲○○睡客廳，乙○○偶於晚上與
郭文麗睡於同房看管。其後丙○○、甲○○於看管期間，因郭文麗告知而獲悉擄人勒
贖實情。竟仍為貪圖五十萬元報酬，於獲悉郭文麗係被擄人勒贖時起，與乙○○共同
基於擄人勒贖之直接犯意聯絡，繼續拘禁、看管郭文麗。而丙○○及甲○○雖與曾寶
貴不曾謀面，卻因乙○○早已與曾寶貴有擄人勒贖之犯意聯絡，而與曾寶貴發生間接
之擄人勒贖意思聯絡為之。而乙○○自八十八年三月十六日上午十時五分許起，使用
所有0000000000、0000000000、0000000000預付卡
行動電話向郭文麗家人勒贖一億二千萬元。因家屬無法付出龐大贖金，勒贖金額乃陸
續降為一億元、再降為五千萬元。同年月二十六日晚十時許，乙○○令丙○○外出購
買相機一台，並要郭文麗自行脫下外褲，以相機拍照三張照片，藉使家屬儘速支付贖
金。另乙○○因有其他債務糾葛，為防身使用，另行起意，出資七十萬元，交由丙○
○購買槍、彈。丙○○乃於同年三月二十四日下午十時許，在高雄縣鳳山市金鳳凰賓
館前，以六十五萬元之代價向吳金龍（另案偵查）購得具有殺傷力之奧地利九０手槍
壹枝（含彈匣二個）、子彈三十八發及仿貝瑞塔九二手槍改造玩具槍一支（含彈匣二
個），分由丙○○與甲○○共同持有。乙○○等三人基於共同犯意聯絡，未經許可共
同持有該手槍及子彈。且丙○○於同年三月二十六日上午六時許，在高雄市○○路試
射一發，再將彈殼拾回。當晚郭文麗曾試圖脫逃，惟因打不開門，後為丙○○自外面
回來時發覺，丙○○對郭文麗稱如果再這樣，即要打死伊。嗣四人未及取得贖金，即
於同年三月二十七日下午十時二十分許，乙○○、丙○○、甲○○在自由二路租處，
因見警圍捕，甲○○即逃至二樓取出仿貝瑞塔九二手槍改造玩具槍一支，丙○○亦取
出奧地利九０手槍一支逃往二樓。乙○○見狀隨後避往二樓，竟遭甲○○持有之仿貝
瑞塔九二手槍改造玩具槍走火誤擊大腿一發子彈。三人旋為警逮獲，救出郭文麗，並
扣前揭手槍（仿貝瑞塔九二手槍改造之玩具槍一支，槍枝走火後，已因撞針撞擊力不
足，無法擊發，而不具殺傷力）、子彈三十六發（鑑驗時試射五發，剩三十一發）、
乙○○所有之行動電話二支（0000000000、0000000000）、易
付卡（使用過）五張、晶片一片、膠帶四捲、使用過膠帶二包、相機一台、口罩二個
、安全帽一頂及儲值易付卡二個，另於乙○○車上起出所有行動電話三支 (0000
000000、0000000000、0000000000）。續於同年月二十
八日上午零時五十分許，在高雄縣鳳山市○○街三六巷二之二號逮獲曾寶貴，而在高
雄縣燕巢鄉○○○街三八號起出Ｅ三｜四六六八號車牌二面，並扣得曾寶貴所有之黑
帽一頂、黑色手套一雙、墨鏡一付、口罩一個及乙○○所有之板手一支、手銬一付等
情。係以上開乙○○與曾寶貴二人事前共謀擄郭文麗勒贖，預購作案黑帽等作案工具
，並向友借得汽車，推由乙○○持具有危險性之兇器扳手一支，竊取許秀雲所有之車
牌二面，改懸掛在借得之汽車上。而於八十八年三月十六日上午八時許，由乙○○、
曾寶貴駕該輛車擄走郭文麗，載至載至高雄縣燕巢鄉○○○街三十八號看管。嗣後乙
○○以擄郭女逼其父還債為詞，願以五十萬元代價，邀約丙○○與甲○○看管人質，
經其二人同意，並因原拘禁處所生活不便，而移置於高雄市左營區○○○路一一一號
十樓租處繼續看管，其間乙○○於三月二十六日要丙○○購得拍立得相機後，要郭文
麗脫下外褲，拍照三張，供取贖之用等事實，業據乙○○、曾寶貴、丙○○、甲○○
等人供承不諱，核與許秀雲之女洪文玲及郭文麗在警訊指述情節相符，並有贓物認領
保管單一紙附卷可稽。而乙○○與曾寶貴，於擄得郭文麗後，即自八十八年三月十六
日十時（原判決誤載為三十時）五分起，多次由乙○○以電話向郭文麗家中勒贖，要
郭文麗家人準備一億二千萬元贖人。期間經不斷週旋，乙○○即將贖金降至一億元，
而後再降至五千萬元等情，亦經證人郭石雷、郭陳春（郭文麗之母）、郭文諒（郭文
麗之弟）在警訊證述明確。雖曾寶貴辯稱要一億二千萬是乙○○講的，事後才知道云
云。惟乙○○於原審調查時業已供稱「曾寶貴說要一億二千萬的」，曾寶貴於警訊亦
供稱「（贖金一億二千萬元是何人提議的？）當時是我與乙○○共同商議……」顯然
曾寶貴確事先即與乙○○講好要向郭文麗家屬要求一億二千萬元以贖回郭文麗，至為
明顯。又乙○○出資令丙○○、甲○○購買槍、彈而共同持有之事實，已據乙○○在
警訊供稱：「我拿錢給丙○○去買的」、「……是丙○○、甲○○防身用的」，丙○
○在警訊時供稱：「是作防身用的，因為最近乙○○與人發生財務糾紛，所以才叫我
買這二支槍械，我與甲○○各持一支，以作防身用」。甲○○在八十八年三月二十八
日偵查中供述：「昨日乙○○要出門時發現有警察，他就馬上把門反鎖，我先跑到樓
上拿槍，拿九二那把……」；丙○○在同日偵查中亦供述：「……甲○○的槍是九二
在樓上，我的是九０放在客廳酒櫥……」等語。足證丙○○買得槍彈後，即與甲○○
共同持有。另乙○○原先係因在看管郭文麗期間，與他人有債務糾紛，始要丙○○買
槍以防身。則乙○○之拿錢給丙○○買槍，無非係藉購得之槍枝，防止其他債權人對
其不利，其與丙○○、甲○○間顯有共同犯意之聯絡而持有該槍彈。甲○○辯稱不知
有槍彈，乙○○辯稱不知丙○○係購買槍彈云云，均不足採。此外並有奧地利九０手
槍壹枝、子彈三十六發及仿貝瑞塔九二手槍改造玩具槍一支扣案可憑。且扣案奧地利
九０手槍壹枝及子彈三十六發經送請內政部警政署刑事警察局鑑定結果，均具有殺傷
力，此有該局八十八年四月十五日刑鑑字第三二六０五號鑑驗通知書一紙附偵查卷可
按。另扣案仿貝瑞塔九二手槍改造玩具槍一支曾因走火而誤擊乙○○大腿一發子彈，
迭經甲○○供述在卷，核與乙○○於偵查中供稱「（腳傷如何來？）我們開門要出去
，看到有警察，把門反鎖，他們二個（指甲○○、丙○○）跑上樓去，我也跟著跑上
去，結果跑上去就被他們的槍打到，事後聽他們講是槍走火」等情相符。復經高雄醫
學大學附設中和紀念醫院函示乙○○確係左大腿受一‧五〤一公分，及一〤一公分二
處槍擊傷送院急診屬實，亦有該院九十年十二月十七日高醫附秘字第三二九二號函
在卷足憑。另警方在現場查扣有彈殼二顆，其中一顆經鑑定結果與送鑑改造玩具槍未
擊發彈殼底火部分所遺留之撞針痕跡紋痕特徵相吻合，此亦據前揭鑑驗通知書載明，
甲○○亦於原審前審審理中自承為其所拿，足證甲○○持槍確係於警方查獲本案時，
曾擊發過，自具有殺傷力，亦可認定。是上開鑑定雖認為仿貝瑞塔九二手槍改造玩具
槍一支，因撞針撞擊力不足，無法擊發，僅於底火部分造成撞擊痕跡云云，乃因甲○
○持用發生走火後，損及槍枝撞針所致，不能據此認定該槍枝於甲○○持有時不具殺
傷力。此外，並有警方查扣之行動電話五支、儲值易付卡二個、易付卡（使用過）五
張、膠帶四捲、使用過膠帶二包、相機一台、口罩三個、安全帽一頂、黑帽一頂、黑
色手套一雙、墨鏡一付、Ｅ三｜四六六八號車牌二面、活動板手一支、手銬一付扣案
可佐。上訴人三人犯行明確。為其所憑之證據及其認定之理由。曾寶貴雖供稱郭石雷
曾於八十五年二月向其借款五百萬元，惟查依據曾寶貴、乙○○二人於警訊時已明白
供稱係因欠債甚多，為求週轉，始行起意擄人勒贖等情明確。且借款之事，不但為郭
石雷所否認，而五百萬元非小數，曾寶貴亦無法提出借據為證，亦未要郭石雷提供擔
保，或保證，已與一般常情有違；其請求傳喚之證人黃獻堂所稱，與乙○○、曾寶貴
所供，就當天黃獻堂是否有借到款項，渠等所稱之「郭石雷」如何離去，均不相同，
顯係臨訟編串，不足採信。又郭石雷在警訊、第一審及原審調查及審理中，均一再指
稱決無向共同被告曾寶貴借款五百萬元，其原為教職，無須向曾寶貴借款。且郭石雷
自八十二年九月二十一日起之定期存款，至八十五年二月十二日止，尚未解約者，即
有五百五十六萬八千九百六十二元，並有其提出之臺灣銀行等存款餘額證明書在卷可
憑。若郭石雷急需用錢至須向曾寶貴錢，僅須將該等定期存款解約即可。且曾寶貴聲
請傳喚之證人即其姊夫朱富雄於九十年十一月二十日原審調查時證稱：郭石雷跟曾寶
貴並不是很熟，依我的看法郭石雷應該不會向曾寶貴借錢，郭石雷本身家境很好，且
有退休金，經濟很好，應該不可能會向曾寶貴借錢等語。依其所述益證郭石雷不可能
向曾寶貴借過金錢等情。並以曾寶貴、乙○○嗣後翻異改稱係債務糾紛，乃卸責之詞
。丙○○、甲○○於同意看管郭文麗之始，確不知係擄人勒贖，固經乙○○及郭文麗
陳明在卷。惟丙○○、甲○○於看管期間，經郭文麗告知，均已知係擄人勒贖事件之
事情，業據郭文麗在偵查中陳稱：「他們本來以為我父親欠乙○○錢，所以問我父親
是否有欠他們錢，我跟他說沒有，是擄人勒贖，他們說沒辦法，都已經進來（意指涉
案），他們說被警察捉到不是死刑就是無期徒刑，我是到第二地點後的第二天就有跟
他們談，他們當時就已經知道是擄人勒贖……」、「可以確定至少有一個知道是拿槍
去救乙○○那個人（即丙○○），另外一個應該也知道，因為我眼睛一直被矇住，而
且我有問那個人錢有沒拿到，他說沒有」等語，而甲○○在警訊時亦自白「我原本不
知道當初乙○○告訴我說是債務糾紛，後來我問被害人郭文麗被綁經過，我才知道是
一件擄人勒贖案而不是債務糾紛」、「當初人質郭文麗有要求我將他放走，但我無法
作主，反正已豁出去，要回頭也沒有辦法。」偵查中供稱：「（問：你後來已知是擄
人勒贖？）是我自己在想的」、「（有問郭文麗綁架經過？）有的，我問她為何被綁
，她說乙○○生意週轉不過去，綁她跟她父親拿二百萬元」。丙○○於偵查中亦供述
：「（問：你後來已知這是擄人勒贖案？）是的，（問：有跟郭文麗講已經進來了，
不是死刑也是無期徒刑，無法回來？）是的，（問：為何知道是擄人勒贖？）我有問
郭文麗他有講」等語甚明。參以郭文麗在渠等看管期間，眼睛一直被矇住，若一般單
純之討債，則債務人亦知悉何人係債權人，何需對被害人朦眼。再以上訴人等以相機
拍照被害人脫下外褲之照片三張，藉以向被害人家屬勒贖，如此典型之擄人勒贖模式
，而又與一般強行討債迥異，丙○○、甲○○實難諉為不知情。丙○○、甲○○為貪
圖五十萬元之利益，竟仍繼續看管拘禁郭文麗，其二人已參與擄人勒贖之行為無疑。
其等所辯係被逮捕後始知擄人勒贖云云，即無可取。乙○○於原審前審審理時雖供稱
：「在第一次警訊筆錄中，我有說曾寶貴與被害人是債務關係，但沒有寫上，筆錄的
簽名不是我簽的」、「（第一次在何處作筆錄？簽名是否你簽的？）早上六點多在高
雄醫學院作的，簽名不是我簽的」，但經原審前審傳訊證人即當時訊問乙○○之警員
張啟華陳稱：乙○○在高雄醫學院急診室時是我跟大隊長去訊問的，我們詢問醫師乙
○○是否能接受調查，醫師說可以，當時乙○○只說腳疼，神智還很清楚，筆錄、指
印及簽名都是乙○○自己按和簽的，當時有全程錄音等語明確，並有該錄音帶在卷可
稽。又經原審前審勘驗該錄音帶結果，亦確實與筆錄記載內容相符，有該勘驗筆錄可
憑。另原審前審於九十年十月十九日當庭命乙○○按捺左、右手共十指指印及親自簽
「乙○○」姓名，經送內政部警政署刑事警察局鑑定與乙○○前開警訊筆錄之簽名及
指印是否相同，經認定警訊筆錄上之「乙○○」簽名筆跡與九十年十月十九日當庭之
簽名筆跡相符；警訊筆錄內之指紋經比對與庭印乙○○左拇指指紋相符，有該局九十
年十一月五日刑鑑字第二０六二三八號鑑驗通知書附卷可按。是乙○○所辯，顯為卸
責飾詞，殊不足採。而其警訊筆錄均經記載詳閱無訛後始經簽名捺印，且經全程錄音
，又於審理中提示並告以要旨供其辨識，是乙○○上開警訊中之自白，自堪信實，且
足為認定其犯行之證據。且按擄人勒贖之罪，縱勒贖未遂，而擄人既遂，仍應負既遂
之責，又擄人勒贖原為妨害自由及恐嚇罪之結合犯，不僅擄人行為為實施犯罪，即其
在勒贖中亦為實施犯罪。本件丙○○、甲○○初看管郭文麗之時，原不知為擄人勒贖
案件，其後經郭文麗告知後，渠等均明知係擄人勒贖案件，猶繼續與乙○○共同參與
看管，參與擄人勒贖之構成要件之行為，則其原先妨害自由行為犯行，已提昇為擄人
勒贖罪。次按共同正犯之意思聯絡，原不以數人間直接發生者為限，即有間接之聯絡
者，亦包括在內。如甲分別邀約乙丙犯罪，雖乙丙間彼此並無直接之聯絡，亦無礙於
其為共同正犯之成立。本件乙○○與曾寶貴間有擄人勒贖之犯意聯絡，乙○○亦與甲
○○、丙○○於該勒贖案繼續施行中復有犯意聯絡，則甲○○、丙○○亦自渠等分別
知悉為擄人勒贖案件時起，由於乙○○從中間接聯絡之結果，其等與曾寶貴四人均應
成立共同正犯。是甲○○另辯稱至多只成立擄人勒贖罪之幫助犯云云，亦無足採。丙
○○供稱購入槍彈中，均隨身攜帶，或用以恐嚇被害人不得逃跑，足證並為本案之犯
罪工具，與看管郭文麗部分應有牽連犯之關係。惟查丙○○購買槍彈時，係因乙○○
另與他人有債務糾紛，為防身之用，已如前述。雖丙○○曾用以恐嚇被害人不得逃跑
，但在購買槍彈之前，被害人郭文麗已被綁架，郭文麗係一女子，當時眼睛並被矇住
，在上訴人等看管期間，均不敢有所反抗，則顯然並無以用槍彈控制郭文麗自由之意
，參照本院七十四年第五次刑事庭會議決議「某甲意圖供自己犯罪之用而持有軍用手
槍，嗣即執該槍擄人勒贖，如其意圖所犯之罪包含擄人勒贖之犯罪在內，應認其持有
軍用手槍與擄人勒贖兩罪有方法結果之關係，依刑法第五十五條從一重處斷。若某甲
意圖所犯之罪為擄人勒贖以外之其他犯罪，以後另行起意執槍擄人勒贖，則其所犯意
圖供犯罪之用而持有軍用手槍罪與擄人勒贖罪，即應依刑法第五十條併合處罰。」意
旨，自應與擄人勒贖部分分論併罰。丙○○上開辯詞亦不足採。綜上所述，上訴人三
人所辯均不足採，渠等犯行均堪認定。按懲治盜匪條例業經總統於九十一年一月三十
日公布廢止，又刑法第三百四十七條之擄人勒贖罪亦同時於九十一年一月三十日修正
公布施行，均於同年二月一日生效。本件上訴人等犯擄人勒贖罪行為時，懲治盜匪條
例尚未失效，其所為原係觸犯該條例第二條第一項第九款之擄人勒贖罪，其法定本刑
為唯一「死刑」，然本件行為時所適用之舊法既經廢除，裁判時刑法修正條文就同一
犯罪，法定刑規定為「處死刑、無期徒刑或七年以上有期徒刑」，顯較前開行為時所
適用之懲治盜匪條例所規定為輕，依刑法第二條第一項前段規定，自應適用修正後之
刑法第三百四十七條第一項之擄人勒贖罪處罰。上訴人等於前述時地犯擄人勒贖行為
，係犯修正後刑法第三百四十七條第一項之擄人勒贖罪。乙○○帶兇器扳手竊盜，
所為係犯刑法第三百二十一條第一項第三款帶兇器竊盜罪。乙○○、丙○○、甲○
○未經許可持有奧地利九０手槍一枝、仿貝瑞塔九二手槍改造玩具槍一支及子彈三十
六發，所為分別係犯槍砲彈藥刀械管制條例第七條第四項未經許可無故持有手槍罪、
同條例第十一條第四項未經許可無故持有其他可發射子彈具有殺傷力之槍枝罪，及同
條例第十二條第四項之未經許可無故持有子彈罪。上訴人三人與曾寶貴就擄人勒贖罪
，為共同正犯。另乙○○與已判刑確定之曾寶貴二人就竊盜罪，乙○○、丙○○、甲
○○三人就未經許可無故持有槍、彈罪，分別有犯意聯絡及行為分擔，均為共同正犯
。乙○○所犯竊盜罪為擄人勒贖罪之方法手段，二罪間屬牽連犯為裁判上一罪關係，
應依刑法第五十五條規定從一重論以擄人勒贖罪。丙○○於發覺郭文麗脫逃，而對郭
文麗恐嚇犯行，亦包含於擄人勒贖之行為中，不另論罪。乙○○、丙○○、甲○○同
時持有手槍、改造玩具手槍及子彈，為一個持有之行為而同時犯三種罪名，應依刑法
第五十五條想像競合犯之規定，從一重論以未經許可無故持有手槍罪。乙○○、丙○
○、甲○○所犯擄人勒贖罪及未經許可無故持有手槍罪，犯意各別，構成要件不同，
應分論併罰。檢察官認乙○○、丙○○、甲○○所犯擄人勒贖罪及未經許可無故持有
手槍罪有牽連關係，為牽連犯，尚欠允洽。至丙○○、甲○○其私行拘禁被害人郭文
麗後，知情後進而為擄人勒贖之構成要件行為，其私行拘禁之低度行為應被擄人勒贖
高度行為所吸收，不另論罪。再乙○○前於八十七年間因重利罪，經判處有期徒刑四
月確定，已於八十七年十一月十日執行完畢，有台灣高雄地方法院檢察署刑案資料查
註紀錄表附卷足憑，五年以內再犯有期徒刑以上之罪，為累犯，其所犯未經許可無故
持有手槍罪應依法加重其刑，至所犯擄人勒贖罪法定刑為死刑、無期徒刑部分，依法
不得加重其刑，本刑為有期徒刑部分則應予加重。因而撤銷第一審關於此部分之判決
，適用槍砲彈藥刀械管制條例第七條第四項、第十一條第四項、第十二條第四項，修
正後之刑法第三百四十七條第一項、刑法第十一條前段、第二十八條、第三百二十一
條第一項第三款、第四十七條、第五十五條、第四十二條第三項、第三十七條第一項
、第二項、第二條第一項前段、第五十一條第四款、第五款、第三十八條第一項第一
款、第二款，罰金罰鍰提高標準條例第二條，現行法規所定貨幣單位折算新台幣條例
第二條之規定，審酌乙○○與已判刑確定之曾寶貴二人為圖不勞而獲，竟首謀擄人勒
贖，危害社會治安及善良風氣至深且鉅，乙○○曾犯重利罪再犯本罪，且出資購買槍
彈，所犯情節最重；甲○○前亦未曾犯罪，然念其事先因不知所為重罪，事中為貪圖
小利而為之，而槍、彈亦非其購買，情節較輕；丙○○前素行不良，惟其事先不知所
為重罪，事中為貪圖小利而為之，情節亦較輕，而槍、彈則為其覓管道購得等一切情
狀，就乙○○擄人勒贖部分，量處無期徒刑，未經許可持有手槍部分，量處有期徒刑
六年，併科罰金新台幣二十萬元；應執行無期徒刑，併科罰金新台幣二十萬元；就甲
○○擄人勒贖部分，量處有期徒刑十二年；未經許可持有手槍部分，量處有期徒刑五
年，併科罰金新台幣二十萬元，應執行有期徒刑十五年，併科罰金新台幣二十萬元；
就丙○○擄人勒贖部分，量處有期徒刑十二年；又未經許可持有手槍部分，量處有期
徒刑六年，併科罰金新台幣二十萬元，應執行有期徒刑期十六年，併科罰金新台幣二
十萬元。並就併科罰金部分均諭知罰金如易服勞役之折算標準。又乙○○宣告無期徒
刑部分，依法併予宣告褫奪公權終身，甲○○、丙○○依其所犯擄人勒贖罪之性質，
認有褫奪公權之必要，分別予以併宣告褫奪公權十年。扣案之奧地利九０手槍壹枝（
含彈匣二個）及子彈三十一顆均為違禁物，依刑法第三十八條第一項第一款宣告沒收
，至扣案之仿貝瑞塔九二手槍改造玩具槍一支（含彈匣二個）於走火後，送鑑定時已
因撞針撞擊力不足，無法擊發，僅於底火部分造成撞及痕跡，有鑑驗通知書一紙可稽
，而鑑定試射之子彈五顆，業已擊發，均不具殺傷力，非屬違禁物，不予宣告沒收。
另如事實欄所示之物，分別為共犯曾寶貴及被告乙○○所有，且係供犯罪所用之物或
供犯罪預備之物，依刑法第三十八條第一項第二款，併予宣告沒收。至扣案眼罩一個
、紗布一條非上訴人等所有，扣案之共犯曾寶貴所有上衣及乙○○所有行李袋均非專
供犯罪所用之物，扣案之乙○○、甲○○、丙○○之行動電話共二支、呼叫器七個、
新台幣三萬五千二百元、一百萬元及晶片一片均不能證明係供犯罪所用之物，另附著
晶體已剝下使用之易付卡五張，已非供犯罪所用之物，均不予宣告沒收。末查乙○○
、丙○○、甲○○所犯槍砲彈藥刀械管制條例第七條第四項未經許可持有手槍罪及同
條例第十一條第四項未經許可無故持有其他可發射子彈具有殺傷力之槍砲罪，依行為
時同條例第十九條第一項雖規定應於刑之執行完畢或赦免後，令入勞動場所，強制工
作三年。惟槍砲彈藥刀械管制條例第十九條規定業經修正刪除，並於九十年十一月十
四日公佈，同年月十六日施行，依刑法第二條第二項規定，自應依裁判時之規定，勿
庸宣告強制工作處分；而上訴人等於本件犯罪之前，亦無觸犯類似犯罪前科之習性，
足認上訴人等並無刑法第九十條第一項之犯罪習慣或以犯罪為常業或因遊蕩或懶惰成
習而犯罪之情形，是亦無依刑法第九十條第一項宣告強制工作之必要，併此敘明。經
核於法並無違誤。上訴人等上訴意旨，徒憑己見，仍執陳詞，就原判決明白論斷之事
項，及原審認事採證職權之適法行使，任意指摘，泛言原判決理由不備及有應調查之
證據未予調查之違法，難認有理由，均應予駁回。
據上論結，應依刑事訴訟法第三百九十六條第一項，判決如主文。
中      華      民      國    九十一    年      九      月     十二     日
                              最高法院刑事第六庭
                                  審判長法官  吳  雄  銘
                                        法官  池  啟  明
                                        法官  石  木  欽
                                        法官  郭  毓  洲
                                        法官  吳  三  龍
      右正本證明與原本無異
                                              書  記  官
中      華      民      國    九十一    年      九      月     十六     日
